臺灣高雄地方法院刑事判決　　　　　　　94年度訴字第2440號
公　訴　人　臺灣高雄地方法院檢察署檢察官
被　　　告　甲○○
上列被告因違反毒品危害防制條例案件，經檢察官提起公訴（94
年度毒偵字第5066號），嗣因被告於準備程序中就被訴事實為有
罪之陳述，經詢問檢察官、被告意見後，合議庭乃裁定由受命法
官獨任改行簡式審判程序，本院判決如下：
    主  文
甲○○連續施用第一級毒品，處有期徒刑拾月；扣案海洛因貳包
（不含包裝袋，合計淨重零點參公克），均沒收銷燬之；扣案研
缽器壹組及包裝袋貳個，均沒收之。又連續施用第二級毒品，處
有期徒刑陸月；扣案甲基安非他命壹包（不含包裝袋，淨重參拾
點壹柒公克）及殘有甲基安非他命之吸食器貳個，均沒收銷燬之
；扣案包裝袋壹個，沒收之。應執行有期徒刑壹年參月；扣案海
洛因貳包（不含包裝袋，合計淨重零點參公克）、甲基安非他命
壹包（不含包裝袋，淨重參拾點壹柒公克）及殘有甲基安非他命
之吸食器貳個，均沒收銷燬之；扣案研缽器壹組及包裝袋參個，
均沒收之。
    事  實
一、甲○○前因施用毒品案件，經依本院以民國92年度毒聲字第
    12 05 號號裁定送觀察、勒戒後，認有繼續施用毒品之傾向
    ，再經本院於92年3 月21日以92年度毒聲字第1647號裁定送
    強制戒治，嗣經停止戒治程序（92年度毒聲字第5044號裁定
    ），至93年3 月18日交付保護期滿止，因未撤銷停止戒治，
    強制戒治視為執行完畢，並於93年5 月4 日經臺灣高雄地方
    法院檢察署檢察官以93年度戒毒偵字第318 號處分書為不起
    訴處分。詎仍不知戒絕，於強制戒治視為執行完畢釋放（93
    年3 月18日）後5 年內，復基於施用第一級毒品海洛因、第
    二級毒品甲基安非他命之概括犯意，自93年12月中旬某日起
    至94 年6月6 日上午10時（起訴書誤載為凌晨12時50分）採
    尿時回溯24小時內某時（不含公權力拘束期間）止，在高雄
    市○○區○○路7 號4 樓之3 等處，以將第一級毒品海洛因
    置於注射針筒內，再以水稀釋後注射；以將第二級毒品甲基
    安非他命置於吸食器內，再以火燒烤，吸食霧化氣體等方式
    ，平均每2 日各施用1 次，連續施用第一級毒品海洛因及第
    二級毒品甲基安非他命多次。嗣於94年6 月6 日凌晨零時50
    分許，在高雄市○○區○○路、自由路口，為警查獲，而警
    方經甲○○同意後，另至高雄市○○區○○路7 號4 樓之3
    甲○○住處實施搜索，當場扣得海洛因2 包（不含包裝袋，
    合計淨重0.3 公克）、甲基安非他命1 包（不含包裝袋，淨
    30.1 7公克）、殘有甲基安非他命之吸食器2 個；甲○○所
    有供施用第一級毒品海洛因所用之研缽器1 組及包裝袋2 個
    ；及所有供施用第二級毒品甲基安非他命所用之包裝袋1 個
    ，經採集其尿液送驗後，因而得知上情。
三、案經高雄市政府警察局保安警察大隊報告臺灣高雄地方法院
    檢察署檢察官偵查起訴。
    理  由
一、本件被告甲○○所犯係死刑、無期徒刑、最輕本刑為3 年以
    上有期徒刑以外之罪，其於準備程序中就被訴事實為有罪之
    陳述，經本院告知簡式審判程序之旨，並聽取公訴人及被告
    之意見後，合議庭裁定由受命法官獨任進行簡式審判程序，
    合先敘明。
二、右揭犯罪事實，業據被告甲○○於本院審理時坦白承認（詳
    本院卷第66頁倒數第7 行以下、第69頁至第70頁）。而被告
    被查獲後，經採集其尿液送高雄市立凱旋醫院鑑驗，結果呈
    嗎啡及甲基安非他命陽性反應（係以ＧＣ／ＭＳ方式檢驗）
    ，有高雄市立凱旋醫院94年6 月13日濫用藥物尿液檢驗報告
    附偵查卷可參（詳偵查卷第20頁）。而扣案之海洛因2 包（
    不含包裝袋，合計淨重0.3 公克）、甲基安非他命1 包（不
    含包裝袋，淨30.1 7公克）、殘有甲基安非他命之吸食器2
    個，經送驗後，確分別含有或殘有海洛因、甲基安非他命成
    分，亦有法務部調查局94年7 月26日調科壹字第220020602
    號鑑定通知書、內政部警政署刑事警察局94年8 月12日刑鑑
    字第0940090165號鑑定書、高雄醫學大學附設中和紀念醫院
    94年8 月9日 檢驗報告附本院卷可參（詳本院卷第20頁至第
    21頁、第31頁及第41頁）。爰審酌(一)氣相層析質譜儀（GC／
    MS）乃目前就藥物篩檢結果必須進一步確認時最常採用之確
    認方法，因此在良好的操作條件之下，以氣象層析質譜儀作
    藥物及其代謝物之定性及定量分析，幾乎不會有偽陽性反應
    產生，業經行政院國軍退除役官輔導委員會台北榮民總醫院
    於83年4 月7 日以（83）北總內字第03059 號函示明確。(二)
    又海洛因係嗎啡經化學合成之半人工合成品，毒性倍於嗎啡
    ，其經吸食或施打入人體，經新陳代謝作用又分解成嗎啡，
    故海洛因在進入人體後，均以嗎啡型態排於尿液中，故於吸
    食或施打海洛因者尿液中，可檢出嗎啡陽性反應，業經憲兵
    司令部80年5 月7 日以（80）鑑驗字第1746號函示明確。(三)
    另甲基安非他命經口服投與後約百分之七十於24小時內自尿
    中排出，約百分之九十於96小時內自尿中排出，且甲基安非
    他命成分之檢出與其投與方式、投與量、個人體質、採尿時
    間與檢測儀器之精密度等諸多方式有關，因此僅憑尿液中呈
    甲基安非他命陽性反應，並無法確實推算吸食時間距採集時
    間之長短，惟依上述資料推斷，最長不會超過四日即96小時
    ，亦經行政院衛生署藥物食品檢驗局81年2 月8 日81藥檢一
    字第001156號函示明確。從而，被告尿液經以氣相層析質譜
    儀鑑驗後，結果成嗎啡及甲基安非他命陽性反應，已如前述
    ，是依前開函示意旨，被告自白核與事實相符，其連續各施
    用第一級毒品海洛因、第二級毒品甲基安非他命多次之犯行
    ，均堪以認定。
三、論罪科刑部分：
  (一)按犯毒品危害防制條例第10條之罪，經觀察勒戒後，認有繼
    續施用毒品之傾向者，應由檢察官聲請法院裁定令入戒治處
    所施以強制戒治，強制戒治期滿，應由檢察官為不起訴處分
    。經強制戒治執行完畢釋放後，5 年內再犯第10條之罪，依
    92年1 月9 日修正施行之毒品危害防制條例第23條第2 項規
    定意旨，應由檢察官偵查起訴。
  (二)查被告前因施用毒品案件，經依本院以92年度毒聲字第1205
    號號裁定送觀察、勒戒後，認有繼續施用毒品之傾向，再經
    本院於92年3 月21日以92年度毒聲字第1647號裁定送強制戒
    治，嗣經停止戒治程序（92年度毒聲字第5044號裁定），至
    93年3 月18日交付保護期滿止，因未撤銷停止戒治，強制戒
    治視為執行完畢，並於93年5 月4 日經臺灣高雄地方法院檢
    察署檢察官以93年度戒毒偵字第318 號處分書為不起訴處分
    等情，有臺灣高雄地方法院檢察署刑案資料查註紀錄表、臺
    灣高等法院被告前案紀錄表及臺灣高雄地方法院被告院內索
    引卡紀錄表可證。又因被告於強制戒治視為執行完畢後（93
    年3 月18日），5 年內再犯本件毒品危害防制條例第10條之
    罪，是依前開說明，自應依法論科。
  (三)另海洛因、甲基安非他命為毒品危害防制條例所稱之第一級
    毒品、第二級毒品，此觀諸該條例第2條第2項第1款、第2款
    甚明，被告施用上開毒品，核其所為，係違反毒品危害防制
    條例第10條第1項施用第一級毒品罪及同條第2項施用第二級
    毒品罪。被告各施用海洛因、甲基安非他命多次，均時間緊
    接，方法相同，所犯又係構成要件相同之罪名，顯均係基於
    概括之犯意反覆為之，應各依連續犯之規定論以一罪，並均
    依法加重刑。被告施用第一級毒品、第二級毒品前持有第一
    級毒品、第二級毒品之行為，本應各論以持有之罪，惟各該
    次持有毒品之低度行為均為其後施用毒品之高度行為所吸收
    ，不另論罪。被告所犯上開二罪，犯意各別，行為互殊，應
    分論併罰之。爰審酌被告經觀察勒戒、強制戒治後，均未戒
    絕毒品，另再施用毒品，顯見其自制力不足，無法擺脫毒品
    ，故應藉由刑罰之執行，以收教化之功能，並參以被告犯後
    坦承施用毒品犯行，所犯係自傷行為，尚未害及他人，及被
    告施用第一、二級毒品時間長達6 月，且平均每2 日各施用
    1 次，施用次數甚多等一切情狀，分別量處如主文所示之刑
    ，並定應執行刑，以資懲儆。至扣案如主文所示海洛因2 包
    甲基安非他命1 包（均不含包裝袋），經送驗後，分別含有
    海洛因、甲基安非他命成分，有法務部調查局、內政部警政
    署刑事警察局前開鑑定書可參，因係屬毒品，爰依毒品危害
    防制條例第18條第1 項前段，宣告沒收銷燬之【海洛因送驗
    如有耗損；及甲基安非他命送驗耗損0.05公克部分（詳刑事
    警察局前開鑑定書），因已滅失，爰不沒收銷燬之】；另吸
    食器2 個，經送驗後，均殘有甲基安非他命之成分，有高雄
    醫學大學附設中和紀念醫院前開檢驗報告可考，因與毒品難
    以析離，應一體視同毒品（送驗如有耗損，因已滅失，爰不
    沒收銷燬之），爰依毒品危害防制條例第18條第1 項前段，
    沒收銷燬之。此外，扣案研缽器1 組，係被告所有用以稀釋
    毒品所用之物，為供施用第一級毒品所用之物，業據被告供
    明在卷（詳本院卷第70頁第8 行以下）；而包裝袋部分，其
    中海洛因2 包、甲基安非他命1 包，因法務部調查局、刑事
    警察局已就毒品、包裝袋分開秤重，則包裝袋即無與毒品難
    以析離之情形，自不得以無法析離之理由，將之視為毒品，
    而併宣告沒收銷燬之，惟因該包裝袋係被告所有，且便於包
    裝毒品，防止毒品逸散，為供施用毒品所用之物，應各依刑
    法第38條第1 項第2 款，宣告沒收之。再者，扣案之壓製毒
    品模具1 組、空夾鏈袋50個，因與施用毒品無關，爰不宣告
    沒收或沒收銷燬之，附此敘明。
據上論斷，應依刑事訴訟法第299條第1項前段、第273 條之1第1
項，毒品危害防制條例第10條第1項及第2項、第18條第1 項前段
，刑法第11條、第56條、第51條第5 款、第38條第1 項第2 款，
判決如主文。
中　　華　　民　　國　　94　　年　　9　　月　　30 　　日
                  刑事第一庭    法　官  方百正
以上正本證明與原本無異。
如不服本判決，應於收受送達後10日內向本院提出上訴書狀。
中　　華　　民　　國　　94　　年　　9 　　月　　30　　日
　　　　　　　　　　　　        書記官  郭素蓉
附錄本判決論罪科刑所依據之法條：
毒品危害防制條例第10條
施用第一級毒品者，處六月以上五年以下有期徒刑。
施用第二級毒品者，處三年以下有期徒刑。
